【裁判字號】    99,上訴,3407
【裁判日期】    991208
【裁判案由】    毒品危害防制條例
【裁判全文】
臺灣高等法院刑事判決                99年度上訴字第3407號
上  訴  人
即  被  告  莊其橙
上列上訴人因違反毒品危害防制條例案件，不服臺灣宜蘭地方法
院99年度訴字第255號，中華民國99年8月27日第一審判決（起訴
案號：臺灣宜蘭地方法院檢察署99年度毒偵字第197號） ，提起
上訴，本院判決如下：
    主  文
上訴駁回。
    事  實
一、莊其橙前因施用毒品案件，經觀察、勒戒後，認無繼續施用
    毒品傾向，於民國91年3 月13日執行完畢釋放，由臺灣宜蘭
    地方法院檢察署檢察官以91年度毒偵緝字第14號不起訴處分
    確定；又於94年間再犯施用毒品案件，經臺灣宜蘭地方法院
    以94年度訴字第461號判處有期徒刑應執行1 年6月確定，於
    96年9 月13日縮刑期滿執行完畢。詎仍不知悛悔，復基於施
    用毒品之犯意，於99年2 月25日晚上10許，在宜蘭縣礁溪鄉
    ○○路144號， 以將甲基安非他命放入玻璃球內燒烤之方式
    ，施用第二級毒品甲基安非他命(起訴書誤載為安非他命)一
    次，另於同年2 月26日上午10時許，在上址以針筒注射方式
    ，施用第一級毒品海洛因1次。嗣於99年2月26日下午16時18
    分許，在上址為警搜索而查獲，並扣得海洛因1包共毛重0.
    7390公克(驗餘重0.3723公克)及被告所有供本件施用毒品所
    用之安非他命吸食器1組、注射針筒1支、提撥管1支、電子
    磅秤1台等物。
二、案經宜蘭縣政府警察局宜蘭分局報告，由臺灣宜蘭地方法院
    檢察署檢察官偵查起訴。
         理  由
一、訊據上訴人即被告莊其橙不爭執有於上開時、地施用第一級
    毒品海洛因及第二級毒品甲基安非他命之事實，被告為警查
    獲時所採尿液，呈嗎啡、甲基安非他命陽性反應，亦有慈濟
    大學濫用藥物檢驗中心檢驗總表、毒品犯罪嫌疑人尿液採驗
    作業管制紀錄表各 1份在卷可稽。又在被告住處為警查獲之
    海洛因1 小包，經送交通部民用航空局檢驗結果，含有海洛
    因成分，毛重0.7390公克(驗餘重0.3723公克)，亦有航空醫
    務中心毒品鑑定書乙紙在卷可佐。此外，復有被告自承所有
    供本件犯所用之安非他命吸食器1組、注針筒1 支、提撥管1
    支、電子磅秤1台等物可佐。事證明確，被告施用第一、二
    級毒品之犯行堪予認定。
二、被告雖辯稱：我在今年1 月時就有在進行美沙冬替代療法，
    已經改善很多，伊施用毒品時間甚長，不可能短時間戒掉，
    如入監服刑，即無法繼續服用美沙冬云云。惟按毒品危害防
    制條例第21條第1項係規定：犯第10條(即施用第一、二級毒
    品) 之罪者，於犯罪未發覺前，自動向行政院衛生署指定之
    醫療機構請求治療，醫療機構免將請求治療者送法院或檢察
    機關。第2 項規定：依前項規定治療中經查獲之被告，應由
    檢察官為不起訴之處分。本件，依被告所提出之羅東博愛醫
    院出具之診斷證明書，固記載：個案因海洛因依賴於本院接
    受美沙冬替代療法，因在金門工作的關係，故僅能斷續出席
    服藥，但個案本身有意願持續接受治療，經評估本人建議持
    續以美沙冬替代療法治療，以維持穩定等語(本院卷第11 頁
    )。然本件被告係於99年2月下旬施用毒品，該診斷證明書則
    係99年9月7日出具，距施用日期已遠，所載內容並未述及接
    受美沙冬療法之期間。且被告於99年 2月26日到案偵訊時，
    坦承有於上開時、地施用分別第一、二級毒品外，並未有片
    言隻字提及有正在進行美沙冬替代療法(偵卷第7 頁)，於原
    審99年8月13日準備程序期日亦僅為認罪之意思表示(原審卷
    第22頁) ，嗣於同日進行審判程序，始表示：我現在有在喝
    美沙冬等語(原審卷第31頁)。則依上開事證，顯不能據以證
    明被告於本件犯罪未發覺前，即自動請求治療，而於治療中
    被查獲，自不得依上開規定，由檢察官為不起訴處分，所辯
    自99年1 月間起，即進行美沙冬替代療法云云，並不可採。
    至被告於檢察官起訴後，原審辯論終結前，尋求美沙冬替代
    療法戒毒品，精神可嘉，但請求減輕或免除其刑，則與法無
    據，本院無權准許，附此敘明。
三、核被告所為，係犯毒品危害防制條例第10條第1項、第2項之
    施用第一級、第二級毒品罪。其所犯上開二罪之間，犯意個
    別，行為互殊，請予分論並罰。又被告曾有事實欄所載前科
    受有期徒刑執行完畢，有本院被告刑案紀錄表在卷可稽，其
    於5 年內故意再犯本件有期徒刑以上之罪，為累犯，均應加
    重其刑。
四、原審詳查後，認被告犯行明確，援引毒品危害防制條例第10
    條第1項、第2項，刑法第11條、第47條第1項、第51條第5款
    規定，並說明被告一再施用毒品，耗費國家資源，犯罪之動
    機在抵癮，犯後坦承犯行等一切情狀，分別量處有期徒刑十
    月、六月，定應執行刑一年二月，並說明扣案之海洛因一包
    為查獲之毒品，應依毒品危害防制條例第18條第 1項前段規
    定沒收銷燬之，其他扣案物，均係被告所有供本件犯罪所用
    之物，應依刑法第38條第1項第2款規定沒收。核原審認事用
    法並無違誤，量刑亦頗適當，應予維持。被告上訴，以前詞
    置辯，核無理由，上訴應予駁回。
據上論斷，應依刑事訴訟法第368條，判決如主文。
本案經檢察官陳傳宗到庭執行職務。
中    華    民    國    99    年    12    月    8    日
                  刑事第十七庭審判長法  官  王炳梁
                                    法  官  黃雅芬
                                    法  官  陳世宗
以上正本證明與原本無異。
施用第二級毒品部分不得上訴。
施用第一級毒品部分，如不服本判決，應於收受送達後10日內向
本院提出上訴書狀，其未敘述上訴之理由者並得於提起上訴後10
日內向本院補提理由書（均須按他造當事人之人數附繕本）「切
勿逕送上級法院」。
                                    書記官  李佳穎
中    華    民    國    99    年    12    月    8     日
附錄：本案論罪科刑法條全文
毒品危害防制條例第10條
施用第一級毒品者，處 6 月以上 5 年以下有期徒刑。
施用第二級毒品者，處 3 年以下有期徒刑。

司法院資訊處製作；財團法人民間司法改革基金會備份。
